臺灣高等法院臺中分院刑事裁定　　　　　　　　　　　九十一年度抗字第五六四號
　　抗　告　人　臺灣南投地方法院檢察署檢察官
　　被　　　告　甲○○
右列抗告人因被告違反毒品危害防制條例案件，不服臺灣南投地方法院中華民國九十
一年七月一日裁定（九十一年度訴字第一四二號），提起抗告，本院裁定如左：
      主  文
原裁定撤銷。
      理  由
一、按當事人對於法院之裁定有不服者，除有特別規定外，得抗告於直接上級法院；
    對於判決前關於管轄或訴訟程序之裁定，不得抗告，刑事訴訟法第四百零三條第
    一項、第四百零四條定有明文。本件原審駁回起訴之裁定，並非關於管轄或訴訟
    程序之裁定，且無特別規定，自得提起抗告，原審裁定記載不得抗告，應係誤載
    ，並不影響抗告人提起抗告之權利，先予敘明。
二、原裁定意旨以：按檢察官就被告犯罪事實，應負舉證責任，並指出證明之方法。
    法院於第一次審判期日前，認為檢察官指出之證明方法顯不足認定被告有成立犯
    罪之可能時，應以裁定定期通知檢察官補正，逾期未補正者，得以裁定駁回起訴
    ，刑事訴訟法第一百六十一條第一項、第二項定有明文。本件檢察官以被告甲○
    ○涉犯施用第一級毒品海洛因罪嫌，提起公訴，惟經原審調取被告為警查獲後採
    尿送驗之結果，並無嗎啡陽性反應，有彰化縣衛生局九十年八月六日煙檢字第九
    ○二三一八號煙毒尿液檢驗成績書附卷可核（至被告施用第二級安非他命部分，
    雖呈陽性反應，但未經起訴），因認檢察官指出之證明方法顯不足認定被告有成
    立犯罪之可能，並於第一次審判期日前裁定通知檢察官應於參拾日內補正，該裁
    定業於民國九十一年五月三日送達於檢察官，有送達證書在卷可稽，檢察官逾期
    並未補正，因而依刑事訴訟法第一百六十一條第二項裁定公訴駁回。
三、本件抗告意旨略以：本件原審法院於第一次審判期日前，認為抗告人指出之證明
    方法顯不足認定被告有成立犯罪之可能，而以裁定定三十日之期間通知抗告人補
    正，因抗告人逾期未補正，乃以裁定駁回抗告人之起訴。然查：（一）被告甲○
    ○基於概括犯意，自九十年七月間某日起至同年月二十六日二十時許止，連續在
    南投縣竹山鎮中山里仙公巷二十五號住處等處施用第一級毒品海洛因，為警於九
    十年七月二十七日在南投縣竹山鎮○○路六十四巷一號查獲等情，業據被告於警
    詢時坦承不諱，並有第一級毒品海洛因零點三公克扣案可證。而被告經依臺灣南
    投地方法院九十年度毒聲字第九三三號裁定送勒戒處所觀察、勒戒後，亦認有繼
    續施用毒品之傾向。抗告人因認被告有犯罪嫌疑，而依刑事訴訟法第二百五十一
    條第一項提起公訴。（二）原審調取驗尿報告，結果並無嗎啡反應（參卷附之彰
    化縣衛生局煙毒尿液檢驗成績書），因而認定抗告人起訴之證據不足認定被告有
    成立犯罪之可能。然被告持有第一級毒品海洛因（經送驗後檢驗出含第一級毒品
    海洛因及第二級毒品甲基安非他命淨重零點一四公克，包裝重零點二七公克，有
    法務部調查局第000000000號鑑定通知書可參）之罪嫌，為抗告人起訴
    之犯罪事實範圍內。若被告持有第一級毒品海洛因並進而施用之行為均成立犯罪
    ，其持有之低度行為固應為施用之高度行為所吸收，持有部分並不另論罪。然如
    原審認被告並無施用之行為，亦應從被告持有第一級毒品海洛因之行為予以論罪
    科刑，惟原審僅就被告施用毒品之部分駁回抗告人之起訴，則就被告持有毒品部
    分，亦有已受請求事項未予判決之違法。（三）況依刑事訴訟法第一百六十三條
    第二項之規定：「法院為發現真實，得依職權調查證據。但於公平正義之維護或
    對被告之利益有重大關係事項，法院應依職權調查之」，原審如認依尿液檢驗報
    告不能認定被告有施用毒品之犯行，因此對被告之利益有重大關係，原審自可為
    發現真實而依上開規定將被告尿液送請覆驗，不應逕為駁回抗告人起訴之裁定，
    為此提起抗告，請求撤銷原裁定等語。
四、按「檢察官就被告犯罪事實，應負舉證責任，並指出證明之方法」、「法院於第
    一次審判期日前，認為檢察官指出之證明方法顯不足認定被告有成立犯罪之可能
    時，應以裁定定期通知檢察官補正，逾期未補正者，得以裁定駁回起訴」，刑事
    訴訟法第一百六十一條第一項、第二項定有明文。法院依上開規定所為之起訴審
    查程序，其旨在促使檢察官基於當事人之地位及起訴法定原則之立場，負證明被
    告犯罪嫌疑存在之義務，及防止檢察官濫行起訴，以保障被告之人權（前開條文
    立法理由參照）；此與在確認檢察官舉證之被告犯罪嫌疑已達起訴門檻後，經由
    嚴格之證據證明程序，而從實體上判斷國家對於被告刑罰權有無之審判程序，顯
    然不同。因之，法院於第一次審判期日前，審查檢察官起訴或移送併辦意旨及全
    案卷證資料，依客觀之論理與經驗法則，從形式上審查，即可判斷被告顯無成立
    犯罪之可能者，例如：（一）起訴書證據及所犯法條欄所記載之證據明顯與卷證
    資料不符，檢察官又未提出其他證據可資證明被告犯罪；（二）僅以被告一人或
    共同被告之自白或告訴人之指訴，或被害人之陳述為唯一之證據即行起訴；（三
    ）以傳聞轉述、證人與實際經驗無關之個人意見或臆測之詞等顯然無證據能力之
    資料作為起訴證據，又別無其他證據足資證明被告成立犯罪；（四）檢察官所指
    出之證明方法過於空泛，如僅稱有證物若干箱或帳冊若干本為憑，至於該證物或
    帳冊之具體內容為何，均未經說明；（五）相關事證未經鑑定或勘驗，顯不足以
    認定被告有成立犯罪可能等情形，均應以裁定定出相當合理之期間通知檢察官補
    正證明方法。檢察官提出之證據及指出之證明方法，從形式上觀察，已有相當之
    證據，縱於其後調查之結果，認檢察官之舉證不足以證明被告犯罪時，即非所謂
    「顯」不足以認定被告有成立犯罪可能之情形，此際，法院應以實體判決終結訴
    訟，不宜以裁定駁回檢察官之起訴（法院辦理刑事訴訟案件應行注意事項第九十
    五點參照）。
五、經查，本件抗告人係以：被告前因施用第二級毒品安非他命案件，經依法院裁定
    送勒戒處所觀察、勒戒後，認無繼續施用毒品之傾向，而由檢察官為不起訴處分
    確定在案。嗣於其後五年內，基於概括犯意，自九十年七月間某日起至同年月二
    十六日二十時許止，連續在南投縣竹山鎮中山里仙公巷二十五號住處等處施用第
    一級毒品海洛因，為警於九十年七月二十七日，在南投縣竹山鎮○○路六十四巷
    一號查獲，並扣得第一級毒品海洛因一小包毛重零點三公克。被告經依臺灣南投
    地方法院九十年度毒聲字第九三三號裁定送勒戒處所觀察、勒戒後，仍認有繼續
    施用毒品之傾向等情，而認被告涉犯毒品危害防制條例第十條第一項之施用第一
    級毒品海洛因罪嫌，並依刑事訴訟法第二百五十一條第一項之規定提起公訴。抗
    告人就起訴書所指之被告犯罪事實，已於「證據並所犯法條欄」中，敘明以刑案
    資料查註紀錄表、不起訴處分書、被告於警詢中之自白、被告於查獲時持有經扣
    案之物品、法務部調查局第000000000號鑑定通知書（檢驗結果為送驗
    物含第一級毒品海洛因及第二級毒品甲基安非命淨重零點一四公克，包裝重零點
    二七公克）、臺灣南投看守所附設勒戒處所九十年八月九日所宗總字第０一三０
    一號函送之有無繼續施用毒品傾向證明書等為證，核與卷附資料尚無不符。抗告
    人起訴被告犯罪，既非僅以被告之自白為據而別無其他補強證據，且就扣案之物
    品從形式觀之，亦已經送請鑑定確認係屬毒品之程序，則依客觀之論理與經驗法
    則，無論對於起訴應有之犯罪嫌疑程度採取最低度的（是否顯無成立犯罪之可能
    ）、較高度的（是否足認被告有犯罪嫌疑）或最高度之「證據之形式上有罪」審
    查標準（依檢察官提出之證據，作最有利之解釋，是否足以認定被告有罪），皆
    應認抗告人之起訴，已達起訴所要求之門檻。本件原審於第一次審判期日前，因
    認抗告人指出之證明方法顯不足認定被告有成立犯罪之可能，且於裁定通知抗告
    人補正而仍未補正後，以裁定駁回抗告人之起訴，依上說明，自有未洽，抗告意
    旨指摘原裁定不當，非無理由，應由本院將原裁定撤銷。
六、據上論結，應依刑事訴訟法第四百十三條，裁定如主文。
中      華      民      國      九十一   年       八      月    三十    日
    臺灣高等法院臺中分院刑事第四庭
                                      審判長法  官  洪  耀  宗
                                            法  官  蕭  錦  鍾
                                            法  官  江  德  千
右正本證明與原本無異。
不得再抗告。
                                            書記官  吳  麗  琴
中      華      民      國      九十一   年       九      月     三     日
                                                                        Ｉ
